【裁判字號】    99,易,1111
【裁判日期】    990630
【裁判案由】    詐欺
【裁判全文】
臺灣臺北地方法院刑事判決              99年度易字第1111號
公  訴  人  臺灣臺北地方法院檢察署檢察官
被      告  丙○○
上列被告因詐欺案件，經檢察官提起公訴（99年度偵字第4555號
），本院判決如下：
    主  文
丙○○幫助意圖為自己不法之所有，以詐術使人將本人之物交付
，處拘役參拾日，如易科罰金，以新臺幣壹仟元折算壹日。
    事  實
一丙○○原可預見提供自己帳戶予他人使用，足以幫助他人為詐
  欺犯行，竟基於縱使取得其存摺與提款卡之人利用該帳戶作為
  詐欺犯行之用，亦不違背其本意之不確定幫助詐欺之故意，於
  民國98年12月10日將其申辦之臺北富邦商業銀行萬華分行（下
  稱萬華分行）帳戶（帳號：000000000000號，下稱本案帳戶）
  之存摺、提款卡交予真實姓名年籍均不詳之成年男子，並告知
  密碼。嗣該成年人或輾轉取得丙○○前述存摺與提款卡之詐騙
  集團成員基於為自己不法所有之意圖，於98年12月11日下午4
  點左右在即時通網路與甲○○聊天而相約見面，並由該詐騙集
  團之女性成員撥打電話予甲○○，要求必須先匯款始願意見面
  ，致甲○○誤信為真而陷於錯誤，依指示於同日下午6 點42分
  匯款新臺幣（下同）17000 元至本案帳戶。又於同日下午6 點
  左右撥打電話予乙○○，自稱郵局人員佯稱乙○○於雅虎拍賣
  網站購物付款後，郵局將付款方式誤為以12期分期付款，將導
  致重複付款，要求其取消分期，致乙○○誤信為真而陷於錯誤
  ，依指示操作提款機，而於同日下午6 點6 分匯款7123元至本
  案帳戶。嗣與甲○○相約之女子未在約定地點出現，乙○○列
  印帳戶存款明細發現存款減少，始驚覺受騙，報警處理，而悉
  上情。
二案經甲○○、乙○○訴由臺北市政府警察局萬華分局報請臺北
  地方法院檢察署檢察官偵查起訴。
    理  由
一按被告以外之人於審判外之言詞或書面陳述，除法律有規定者
  外，不得作為證據，刑事訴訟法第159 條第1 項固有明文；惟
  被告以外之人於審判外之陳述，雖不符同法第159 條之1 至之
  4 規定，而經當事人於審判程序同意作為證據，法院審酌該言
  詞陳述或書面陳述作成時之情況，認為適當者，亦得為證據。
  又當事人、代理人或辯護人於法院調查證據時，知有第159 條
  第1 項不得為證據之情形，而未於言詞辯論終結前聲明異議者
  ，視為有前項之同意，同法第159 條之5 亦定有明文。本件公
  訴人及被告丙○○於本院準備程序及審判程序中對於本院所引
  用之供述及非供述證據之證據能力均表示沒有爭執，且迄於言
  詞辯論終結前未聲明異議。經審酌本院所引用之供述及非供述
  證據資料作成時之情況，核無違法取證或其他瑕疵，認為以之
  作為證據為適當，均得做為證據。
二認定犯罪事實所憑之證據及理由：被告否認有交付存摺、提款
  卡等予他人之幫助詐欺取財犯行，辯稱：因其住處曾遭小偷，
  父親於98年12月10日告知如果帳戶沒有錢，就要去結清，其即
  於當日下午前往富邦銀行補登資料，後來去果菜市場上班，存
  摺、提款卡及寫有密碼之紙條放於機車置物箱內，事隔2 天，
  要開車廂拿菜刀時發現存摺跟提款卡都不見（本院卷第10頁反
  面）云云。本院認為：
(一)告訴人甲○○於98年12月11日下午4 點左右在即時通網路聊天
  時，與一名網友相約見面，嗣接獲詐騙集團女性成員撥打電話
  ，要求必須先匯款始願意見面，告訴人甲○○遂於同日下午6
  點42分匯款17000 元至本案帳戶。告訴人乙○○於同日下午6
  點左右接獲詐騙集團成員之電話，自稱郵局人員，佯稱告訴人
  乙○○於雅虎拍賣網站購物付款後，郵局將付款方式誤為以12
  期分期付款，將導致重複付款，要求其取消分期，告訴人乙○○遂依指示操作提款機，於同日下午6 點6 分匯款7123元至本
  案帳戶等情，除為被告不爭執外，並有萬華分行99年1 月14日
  北富銀萬華字第9960000400號函檢附之本案帳戶資料及各類存
  款歷史對帳單（偵卷第13至15頁）、被害人乙○○之交易明細
  表（同卷第17頁）等在卷可憑，且與證人即被害人甲○○、乙○○之證言相符，堪認屬實。又被告於98年12月28日前往萬華
  分行辦理本案帳戶存摺及提款卡之掛失手續，因該帳戶已經列
  為警示帳戶，無法辦理，始經行員通報警方到場查獲被告等過
  程，業據證人即萬華銀行行員劉怡伶證述甚詳（偵卷第7 至8
  頁），並有萬華分行99年1 月14日北富銀萬華字第9960000400
  號函可證，亦堪認定。
(二)被告雖辯稱其父親於98年12月10日告知倘帳戶無存款，即應結
  清，而立即於同日下午起身前往富邦銀行，準備辦理帳戶結清
  ，顯見其於當時已知悉帳戶之重要性，而有應予結清，以免遭
  人盜用之認識。然而，被告自承果菜市場工作繁忙，凌晨工作
  ，下班回家後就睡覺（偵卷第26頁），其於百忙之中，聽從其
  父之建議，特地撥冗前往富邦銀行，卻僅補登資料，未辦理結
  清，即行離去，並將存摺、提款卡及寫有密碼之紙條放置於只
  要以螺絲起子及能撬開（偵卷第27頁）之機車置物箱內，實令
  人匪夷所思。又不論被告係於98年12月20餘日發現，抑或補登
  存褶之後2天即發現，其於同年12月10日經其父告知結清帳戶
  之重要性後，卻於發現存摺及提款卡遺失後，認為帳戶內無存
  款，不重要（本院卷第21頁），而未加聞問，均未為任何止付
  或掛失之行為；更於詢及「既然認為不重要，為何28日要去查
  詢？」時，反覆辯稱因為父親說要去銀行做結清的動作，才知
  道被列為警示帳戶（同頁），時間及事件順序均錯置，無一相
  符，實難令人採信。況被告於本院審理時仍能明確記憶密碼「
  379599」，且該密碼設定之原因乃為取「37救我」之諧音，自
  無庸再特地記錄於紙條存放於存摺中之必要，被告所辯，均無
  足取。
(三)綜上所述，本件證據明確，已可認定被告有事實欄所載幫助詐
  欺取財犯行，應依法論科。
三論罪科刑之依據：被告提供帳戶之行為，並未直接參與詐欺之
  構成要件行為，僅在助成該詐欺犯行之實現，核其所為，係犯
  刑法第339 條第1 項、第30條第1 項詐欺取財罪之幫助犯，應
  依同法第30條第2 項之規定按正犯之刑減輕之。本院審酌被告
  提供帳戶予他人實施詐騙行為，嚴重破壞社會治安，有礙金融
  秩序，助長犯罪歪風，增加追緝犯罪之困難，且犯後雖否認犯
  行，但其前無任何科刑紀錄，被害金額亦僅24123 元，其中因
  被害人甲○○及時報警，阻止詐騙集團成員領取，而於99年2
  月11日領回遭詐騙之17000 元等一切情狀，量處如主文所示之
  刑，並諭知易科罰金之折算標準。
四適用之法條：刑事訴訟法第299 條第1 項前段，刑法第30條第
  2 項、第339 條第1 項、第41條第1 項前段，刑法施行法第1
  條之1 。
本案經檢察官文家倩到庭執行職務
中    華    民    國    99    年    6     月    30    日
                    刑事第15庭  審判長法  官  廖紋妤
                                      法  官  黃桂興
                                      法  官  邱蓮華
上正本證明與原本無異。
如不服本判決應於收受送達後10日內向本院提出上訴書狀，並應
敘述具體理由；其未敘述上訴理由者，應於上訴期間屆滿後20日
內向本院補提理由書（均須按他造當事人之人數附繕本）「切勿
逕送上級法院」。告訴人或被害人如對於本判決不服者，應具備
理由請求檢察官上訴，其上訴期間之計算係以檢察官收受判決正
本之日期為準。
                                      書記官  葉宜玲
中    華    民    國    99    年    6     月    30    日
附錄論罪科刑法條
刑法第339條第1項
意圖為自己或第三人不法之所有，以詐術使人將本人或第三人之
物交付者，處5 年以下有期徒刑、拘役或科、或併科1000元以下
罰金。

司法院資訊處製作；財團法人民間司法改革基金會備份。
